最　高　行　政　法　院　裁　定
　　　　　　　　　　　　　　　94年度裁字第00161號
抗　告　人　甲○○
上列抗告人因與相對人國防部空軍總司令部間有關國防事務事件
，對於中華民國92年10月2日臺北高等行政法院92年度訴字第190
4號裁定提起抗告，本院裁定如下︰
　　主  文
抗告駁回。
抗告訴訟費用由抗告人負擔。
　　理  由
一、本件抗告人在原審起訴意旨略以：抗告人於民國69年間與相
    對人陸續簽訂27項軍品研試製合約，相對人片面終止合約及
    後續5年優惠採購，致抗告人受有損害，為此提起損害賠償
    之訴，請求為相對人應賠償抗告人新臺幣6,196萬949元及其
    法定遲延利息之判決。
二、原審以：查本件抗告人因認相對人片面終止合約造成其損害
    ，請求損害賠償，不服相對人92年4月23日窋明字第0920002
    865號函，經審酌該函內容係：重申該部政治作戰部於86年
    12月15日以（86）近忱字第6119號書函之處理方式應無疑義
    （查該函係因抗告人於86年6月25日向監察院陳情，監察院
    轉交相對人處理，由相對人政治作戰部函復抗告人，該函係
    向抗告人說明下列事項：相對人所屬第一後勤指揮部辦理68
    年試製合格5項軍品部分，該部於73、74年間訪查捷韻公司
    ，所見無工廠設立與員工，故評定生產軍品能力不合格，未
    辦理後續訂貨。又該部於69年至71年間與捷韻公司簽訂0000
    0000000等11項軍品實驗訂貨，經多次裝測，至合約期屆滿
    ，仍未合格，該部遂於73年12月5日函覆捷韻公司，獲同意
    撤銷此十一項軍品試製．．．無刻意刁難情事）及請抗告人
    參酌監察院91年9月20日（91）院台業貳字第0910165737號
    函示內容（本案如涉及私權爭執，宜請循司法途徑解決，如
    仍有任何陳述或意見，請逕向國防部或其上級主管機關為之
    ）辦理，此有上開各該函附卷可稽，足見相對人92年4月23
    日窋明字第0920002865號函，純屬事實之說明，並非行政處
    分，抗告人認該函為行政處分已有未合，且抗告人係因相對
    人終止研試製合約，請求損害賠償新臺幣6,196萬949元及法
    定利息，此屬民事訴訟範圍，應循民事訴訟程序向普通法院
    請求裁判，抗告人竟對之提起行政訴訟，自難認為合法，因
    而為抗告人敗訴之裁定。
三、按「人民因中央或地方機關之違法行政處分，認為損害其權
    利或法律上之利益，經依訴願法提起訴願而不服其決定者，
    得向高等行政法院提起撤銷訴訟」為行政訴訟法第4條第1項
    定有明文。而此所謂行政處分，依訴願法第3條第1項規定，
    係指中央或地方機關就公法上具體事件所為之決定或其他公
    權力措施而對外直接發生法律效果之單方行政行為而言。又
    按「被告官署該項通知，純屬事實之說明，與發生具體的法
    律上效果，直接影響人民權利或利益之單方行政行為，截然
    不同，不得視為行政處分。原告對之提起訴願，自非法之所
    許。」，本院50年判字第46號著有判例可循。是行政機關所
    為單純事實之敘述（或事實通知）或理由之說明，既不因該
    項敘述或說明而生何法律上之效果者，自非行政處分，此觀
    本院44年判字第18號、62年裁字第41號判例亦明。又行政機
    關代表國家處理行政事務，如與人民因私權關係發生爭執，
    則屬於民事訴訟範圍，應向普通法院訴請裁判，非屬行政爭
    訟範圍。本院核原裁定依上開規定及說明，尚無違背法令。
    抗告意旨仍執陳詞主張本件係因公法上發生之損害賠償，應
    可提起公法上給付之訴云云，聲明廢棄。惟查本件終止合約
    係發生於民國86年以前，經抗告人向相對人陳情，由相對人
    於86年12月15日 (86)近忱6119號函答覆，抗告人未向該函
    提起訴願，本件函文僅係引用上開函文，而為事實之陳述，
    自非行政處分，業據原裁定明，從而本件抗告意旨為無理
    由，應予駁回。
四、依行政訴訟法第104條、民事訴訟法第95條、第78條，裁定
    如主文。
中    華    民    國    94    年    1    月    31     日
                  第四庭審判長法  官　徐　樹　海
                              法  官　高　啟　燦
                              法  官　吳　錦　龍
                              法  官　黃　合　文
                              法  官　林  茂  權
以  上  正  本  證  明  與  原  本  無  異
中    華    民    國    94    年    2    月    1      日
　　　　　　　　　　　　　　　書記官　張  雅  琴
